【裁判字號】    95,判,2113
【裁判日期】    951221
【裁判案由】    勞保
【裁判全文】
最  高  行  政  法  院  判  決
                                     95年度判字第02113號
上  訴  人  甲○○
被 上訴 人  勞工保險局
代  表  人  乙○○
上列當事人間因勞保事件，上訴人對於中華民國94年6月29日臺
北高等行政法院93年度訴字第2557號判決，提起上訴，本院判決
如下：
    主  文
上訴駁回。
上訴審訴訟費用由上訴人負擔。
    理  由
一、上訴人以臺北市電器裝置業職業工會為投保單位，參加勞工
    保險為被保險人。上訴人以其因罹患第3腰椎至第1薦椎狹窄
    症手術後致殘，於民國（下同）92年10月2日檢據向被上訴
    人申請普通疾病殘廢給付。經被上訴人審查，以上訴人所患
    經行減壓手術後良好，無明顯之骨折、脫位或變形，適當治
    療後恢復良好，故不符殘廢給付之規定乃依勞工保險條例第
    53條規定，於92年12月12日以保給殘字第09260826640號函
    （下稱原處分）核定不予給付。上訴人不服，向勞工保險監
    理委員會申請審議，經該會以93年3月23日（93）保監審字
    第0221號審定書審議駁回，上訴人仍不服，提起訴願遭決定
    駁回後，遂提起行政訴訟。
二、上訴人於原審起訴主張：上訴人因罹患第3腰椎至第1薦椎狹
    窄症，91年9月9日入住行政院國軍退除役官兵輔導委員會臺
    北榮民總醫院（下稱臺北榮民總醫院）接受腰椎板切除手術
    。91年10月14日因手術部位抽痛，即於財團法人天主教耕莘
    醫院（下稱耕莘醫院）接受藥物治療舒解痛楚，經約1年許
    ，是項痛楚獲舒解，但手術後因切除該部位之椎間板後致使
    該部位關節腔狹窄而導致腰椎活動範圍受限制，未有改善。
    故被上訴人應依勞工保險條例第53條規定，依殘廢給付標準
    表第53項第7等級標準核給普通疾病440日之殘廢補助費，以
    示公允。原處分稱上訴人所患經行減壓手術後良好等語，並
    未指明明確事證。又上訴人嗣經往國立臺灣大學醫學院附設
    醫院（下稱臺大醫院）請求鑑定，經臺大醫院神經外科診斷
    確認上訴人係腰薦椎狹窄症與腰薦椎關節侵硬導致腰椎運動
    範圍受限制，是被上訴人及勞工保險監理委員會所聘特約專
    科醫師所為意見，未審視殘廢診斷書中治療經過欄之記載，
    與勞工保險條例第53條及第54條規定不符，影響被保險人權
    益至鉅。再者，上訴人質疑被上訴人受聘特約醫師意見，為
    平息爭執，依勞工保險爭議事項審議辦法第18條規定，應即
    指命上訴人至其所指定之公立醫學教學中心層次之醫院另作
    複檢鑑定，惟訴願決定機關及勞工保險監理委員會均未予置
    理，其處理本案之過程顯有瑕疵等語，請求撤銷訴願決定及
    原處分，並命被上訴人作成核付上訴人新臺幣616,000元之
    行政處分。
三、被上訴人則以：本案經被上訴人將耕莘醫院92年9月22日出
    具之殘廢診斷書及上訴人之正、側面X光片送請特約專科醫
    師審查，其意見認為，上訴人之情況良好、無骨折、脫位或
    變形，經適當治療後應可恢復良好。另據勞工保險監理委員
    會專科醫師審查意見亦認為，上訴人脊椎弧度正常，並無滑
    脫或畸形，亦無嚴重退化病變，其脊椎運動度應可在積極復
    健下改善，勞工保險局不以永久殘廢核付為合理。是被上訴
    人以92年12月12日保給殘字第09260826640號函核定否准所
    請殘廢給付，並無違誤。上訴人雖提出臺大醫院93年9月23
    日之診斷證明書為證，惟經被上訴人再函詢臺大醫院及調閱
    病歷資料，並送請特約專科醫師審查，其審查意見仍認為上
    訴人之活動度只是參考因素之一，其脊椎情況尚好，應仍為
    可矯治、可改善，症狀未固定，故不符殘等之規定等語，故
    被上訴人否准上訴人所請，核無不符，資為答辯。
四、原審斟酌全辯論意旨及調查證據結果，以：依有關勞工保險
    殘廢給付標準表「脊柱畸形或運動障害」系列附註1規定，
    係被保險人因脊柱損傷遺存神經系統功能障害時，即得考量
    其全體機能損害若干程度，而依勞工保險條例第55條第6款
    規定，依綜合性審查原則衡量審定其等級。依醫理，關於腰
    椎如無明顯椎節運動機能病變、受損，皆不會明顯影響整體
    脊柱之活動範圍，脊柱整體運動範圍是各椎節運動範圍之總
    和，脊柱運動範圍受損程度視病變涉及之椎節數目而定。經
    查，被上訴人將耕莘醫院92年9月22日掣給同日審定成殘之
    殘廢診斷書及上訴人之正、側面X光片送請特約專科醫師審
    查，其意見為按上訴人所附X光片，皆顯示良好、無骨折、
    脫位或變形，其適當治療後應可恢復良好，故不符殘等規定
    等語。嗣經勞工保險監理委員會送請專科醫師審查意見略以
    ，其脊椎弧度正常，並無滑脫或畸形，亦無嚴重退化病變，
    其脊椎運動度應可在積極復健下改善，勞工保險局不以永久
    殘廢核付為合理等語。上訴人雖又提出臺大醫院93年9月23
    日之診斷證明書記載，然經被上訴人再函詢臺大醫院及調閱
    病歷資料，並將上開資料送請特約專科醫師審查，其意見為
    其脊椎情況尚好，應仍為可矯治、可改善，症狀未固定，故
    不符殘等規定等語。是上訴人並不符合勞工保險殘廢給付標
    準表「脊柱畸形或運動障害」系列第53項障害項目規定：「
    脊柱遺存顯著畸形或顯著運動障害者」之第7殘廢等級或第
    54項障害項目「脊柱遺存運動障害者」之第9殘廢等級或第5
    5項障害項目「脊柱遺存畸形者」之第12殘廢等級。再按勞
    工保險條例第28條、第56條及勞工保險條例施行細則第76條
    第3項規定，被上訴人於審核勞保給付案件時，除以被保險
    人所檢附之保險資料、殘廢診斷書等書面資料予以審核外，
    亦得調查有關之文件、得另行指定醫院或醫師複檢，並得通
    知出具殘廢診斷書之醫療機構檢送必要之檢查紀錄或有關診
    療病歷，故專門醫師診斷證明僅為參考依據，被上訴人仍應
    依職權審查被保險人之殘廢程度，並認定事實後以為核定。
    行政院衛生署89年3月17日衛署醫字第89013119號函釋核與
    上開規定意旨無違，被上訴人辦理相關案件，自得據之適用
    。又脊柱是否遺存障害，依醫理需經X光片檢查，本件既經
    被上訴人及勞工保險監理委員會送請專業醫師依上訴人治療
    終止所攝之X光片、殘廢診斷書予以審核，而未另行指定醫
    院複檢，其審核程序並無違法，因而駁回上訴人之訴。
五、上訴意旨略謂：上訴人為證明腰椎所遺存之顯著運動障害之
    事實不虛，遂逕往臺大醫院求診，經診斷確認上訴人係腰、
    薦椎關節狹窄症，腰、薦椎關節僵硬，導致該腰椎運動範圍
    受限制；該院並出具診斷書載明：腰椎能動範圍35度，即前
    屈25度，後伸10度，由此可認定上訴人之腰椎所喪失之運動
    範圍之數據係精確無假，並無異議。然被上訴人卻依據X光
    片所顯示對上訴人無他項病變之部分指述引舉，指稱脊椎運
    動度應可在積極復健下改善，但卻未見明確說明係何種復健
    項目，其舉證責任之分配，顯然違背本院39年度判字第2號
    、71年度判字第461號判決意旨。對此原審未予細查，即構
    成本案上訴之理由。次查，上訴人所患腰、薦椎狹窄症，既
    經榮民總醫院手術切除椎板，即具永不能復原者之要件；又
    據92年9月22日耕莘醫院出具勞保殘廢診斷證明書，已足證
    明腰椎遺存顯著運動障害。故上訴人已符合勞保殘廢給付標
    準表第53項目之規定要件甚明，原審對此未予詳察，即有違
    誤。再者，本案上訴人並無脊柱畸形及勞工保險條例第55條
    第6款情事，原判決據以引用，已有違誤；又被上訴人特約
    醫師之意見，皆為虛妄而專指上訴人未有病況之論據，更屬
    不當，原審法院予以援用轉述，誠難令人甘服。另與本案類
    似之案例，業經本院94年度判字第240號判決將訴願決及原
    處分均撤銷，並此敘明等語。
六、本院查：(一)、按「被保險人因普通傷害或罹患普通疾病，經
    治療終止後，如身體遺存障害，適合殘廢給付標準表規定之
    項目，並經保險人自設或特約醫院診斷為永久殘廢者，得按
    其平均月投保薪資，依同表規定之殘廢等級及給付標準，1
    次請領殘廢補助費，殘廢給付標準表如附表二。被保險人領
    取普通傷病給付期滿，或其所患普通傷病經治療1年以上尚
    未痊癒，如身體遺存障害，適合殘廢給付標準表規定之項目
    ，並經保險人自設或特約醫院診斷為永不能復原者，得比照
    前項規定辦理。」、「保險人於審核殘廢給付認為有複檢必
    要時，得另行指定醫院或醫師複檢。」勞工保險條例第53條
    、第56條分別定有明文。次按勞工保險條例第53條附表即殘
    廢給付標準表「脊柱畸形或運動障害」系列第53項障害項目
    「脊柱遺存顯著畸形或顯著運動障害者」為第7殘廢等級，
    按該等級發給440日之殘廢給付。同表第54項「脊柱遺存運
    動障害者」為第9殘廢等級，按該等級發給280日之殘廢給付
    。又依同表「脊柱畸形或運動障害」系列附註1規定：「脊
    柱為保持體位之支柱，其有遺存運動障害、畸形障害或荷重
    障害者，對於勞動能力之喪失程度，不應拘執於脊柱椎骨個
    別之損傷程度作個別判斷，應從脊柱全體機能損傷若干程度
    ，作綜合性之審查」。同表附註4規定：「脊柱運動障害：
    （一）「遺存顯著運動障害」，係指喪失生理運動範圍二分
    之一以上者。（二）「遺存運動障害」係指喪失生理運動範
    圍三分之一以上者。（三）脊柱運動限制不明顯者，不在給
    付範圍。」。(二)、本件上訴人於91年9月12日在臺北榮民總
    醫院施行椎板切除，後至耕莘醫院接受藥物治療，至92年10
    月2日檢具耕莘醫院出具之殘廢診斷書，向被上訴人申請普
    通殘廢給付，經被上訴人審查後核定不予給付，乃循序提起
    行政訴訟。原審以：經被上訴人將耕莘醫院及臺大醫院出具
    之殘廢診斷書及相關Ｘ光片送請特約專科醫師審查，或認「
    胡先生所附Ｘ光片，皆顯示良好、無骨折、脫位或變形，其
    適當治療後應可恢復良好，故不符殘等規定。」、或認「依
    所附Ｘ光片為椎弓切除減壓手術後，並無內固定，其脊椎弧
    度正常，並無滑脫或畸形，亦無嚴重退化病變，其脊椎運動
    度應可在積極復健下改善，勞保局不以永久殘廢核付為合理
    」、或認「活動度只是參考因素之一，其脊椎情況尚好，應
    仍為可矯治、可改善，症狀未固定，故不符殘等規定。」有
    各該審查意見附卷可參，被上訴人乃以上訴人所患殘廢程度
    未達殘廢給付請領標準，以原處分否准上訴人申請之殘廢給
    付，訴願決定予以維持，亦無不合。因而駁回上訴人在原審
    之訴，經核於法尚無違誤。(三)、上訴意旨所述，均屬上訴人
    施行椎板切除手術致腰椎活動範圍受限制，是否符合普通疾
    病殘廢給付之事實認定與證據取捨，與違背法令無涉，依行
    政訴訟法第242條規定意旨，自不得做為上訴本院之理由。
    (四)、本院94年度判字第240號之上訴人，其腰椎退化性變化
    ，有些滑脫及退化變化，亦有部分融合，與本件上訴人經專
    科醫師審查結果，其脊椎弧度正常，無滑脫或畸形，亦無嚴
    重退化病變不同，自不得比附援引該案判決，併予明。(五)
    、綜上所述，上訴論旨，指摘原判決違誤，求予廢棄，難認
    有理由，應予駁回。
據上論結，本件上訴為無理由，依行政訴訟法第255條第1項、第
98條第3項前段，判決如主文。
中    華    民    國    95    年    12    月    21    日
                  第二庭審判長法  官  鍾  耀  光
                              法  官  劉  介  中
                              法  官  姜  仁  脩
                              法  官  王  德  麟
                              法  官  黃  清  光
以  上  正  本  證  明  與  原  本  無  異
中    華    民    國    95    年    12    月    22    日
                              書記官  王  史  民


司法院資訊處製作；財團法人民間司法改革基金會備份。
